臺灣桃園地方法院刑事判決　　　　　　　96年度易字第1177號
公　訴　人　臺灣桃園地方法院檢察署檢察官
被　　　告　乙○○
選任辯護人　邱鎮北律師
上列被告因詐欺案件，經檢察官提起公訴（95年度偵字第26285
號），本院判決如下：
    主  文
乙○○共同意圖為自己不法之所有，以詐術使人將本人之物交付
，處有期徒刑壹年貳月，減為有期徒刑柒月。
    事  實
一、乙○○及另真實姓名、年籍均不詳之成年男子、成年女子各
    1 名，基於意圖為自己不法所有之犯意聯絡，於民國95年10
    月5 日上午10時30分許，因見甲○○一人獨自在桃園縣桃園
    市○○路陸橋下等公車，認有機可乘，遂先由乙○○出面與
    甲○○搭訕，繼而由該名成年女子佯裝精神異常之人，手持
    2 疊鈔票作搧風狀，聲稱「欲將該等金錢送給帥哥花用」，
    並在甲○○面前徘徊走動。乙○○遂向甲○○提議共同詐騙
    該女子之金錢，甲○○原先拒絕，然經不起乙○○一再遊說
    因而應允。乙○○即假意上前向該名精神異常女子宣稱欲帶
    其前去找帥哥，並佯以電話聯絡他人。未幾，該名成年男子
    即應乙○○之請駕駛乙○○所有之車牌號碼ZR-3012 號自小
    客車前來，該成年女子先坐上副駕駛座，乙○○跟著坐進該
    車後座，甲○○始跟著上車坐進後座乙○○身邊。乙○○即
    出言佯稱要求該成年男子開車去找帥哥，該成年女子在車上
    即稱要比看看誰的錢多，贏的人可以拿錢，乙○○即佯稱欲
    向其同事借錢，便先在同縣市陽明公園附近下車，稍後拿了
    2 疊錢上車，但宣稱其錢不夠，詢問甲○○是否可領錢與該
    成年女子相比，甲○○因而陷於錯誤，應允提領金錢，渠等
    便搭載甲○○至其位於同縣市○○街住處附近，由甲○○下
    車獨自步行返家取出存簿後，再至同縣市○○街搭上在該處
    等候之前開自小客車。上車後，該成年女子便拿出1 只提袋
    ，佯稱錢比較多的人可以拿走。渠等便駕車前往桃園縣大溪
    鎮農會附近，甲○○下車進入大溪鎮農會提領新臺幣（下同
    ）800,000 元現金，並以1 只黑色袋子裝盛後返回車上，並
    將之交付予乙○○，乙○○便將甲○○提領之現金自袋內取
    出佯裝與其相比，後稱甲○○錢比較多，再將甲○○之現金
    放回袋內，此時該名佯裝精神異常之女子復取出1 筆金錢，
    要求甲○○為其計算數額，而藉此分散甲○○之注意力，乙
    ○○則趁機將該等袋內現金與渠等事先備妥之飲料4 罐相互
    調包。待該車行至同縣市○○街口時，乙○○將前開業已掉
    包換成飲料之袋子交予甲○○，囑甲○○下車在該處等候，
    待渠等陪同該名成年女子去找帥哥後，再返回搭載甲○○將
    錢存回農會，甲○○遂讓渠等離去，乙○○等人以此方法詐
    得甲○○所有之800,000 元現金。甲○○因在該處久候未見
    乙○○等人返回，即逕行攜帶該只業經掉包之袋子至大溪鎮
    農會存款，經農會職員因辦理存款業務而打開袋子後，始發
    現其內之現金遭調換為4 瓶飲料，始知受騙。嗣經調閱甲○
    ○住處附近監視錄影帶，循線查出前開車牌號碼ZR-3012 號
    自小客車之車主為乙○○，而查知上情。
二、案經甲○○訴請桃園政府警察局大溪分局報請臺灣桃園地方
    法院檢察署檢察官偵查起訴。
    理  由
一、訊據被告雖坦承有於95年10月5 日上午至桃園縣境內一情，
    惟否認有與該真實姓名、年籍均不詳之成年男子、成年女子
    共同詐騙被害人甲○○之犯行，辯稱：當日伊駕駛車牌號碼
    ZR-3012 號自小客車從台中到桃園石門水庫遊玩，因不熟悉
    路況，曾向甲○○問路，但甲○○沒有上車，伊並無詐騙甲
    ○○云云。
二、經查：
  (一)被告前開詐欺犯行，業據證人甲○○於本院審理時證稱：95
    年10月5 日上午7 時許左右，伊在桃園縣桃園市○○路陸橋
    下公車站牌等公車欲前往伊女兒住處。被告便主動找伊聊天
    ，後來出現1 位看起來瘋瘋的、年約30歲之女子手拿著2 把
    鈔票在搧風，並稱：這些錢要拿去給帥哥花用等語。被告向
    伊提議去騙該瘋女人錢，伊原不願意，但被告一再勸說，伊
    才應允。被告先向該瘋女人稱要帶其去找帥哥，並撥打電話
    聯絡。不久，便有1 名年約50歲、身材胖胖之男子駕駛1 輛
    銀色車子前來。瘋女人先自行上車坐在副駕駛座，被告第二
    個上車，坐在車子駕駛座正後方，最後伊才上車，坐在車子
    後座右方，被告向駕駛者說載渠等去找帥哥。在車上，該瘋
    女人說要比看看誰的錢比較多，錢比較多的人就可以分錢，
    被告先稱說要向其同事借錢，便先在陽明公園附近下車，後
    來拿了2 疊錢上車，但向伊稱錢不夠，問伊能不能去領錢，
    渠等便載伊至伊位於桃園縣桃園市○○街住處附近，伊下車
    步行回家拿存簿後，再搭上被告等人所乘在同縣市○○街等
    候之車輛。伊拿了存簿上車後，瘋女人便由車子前座拿了1
    個袋子出來，宣稱錢比其多的話便可以拿走錢，車子便開往
    大溪鎮農會附近。由伊自行下車至大溪鎮農會領款，其餘3
    人留在車上等，伊領了現金800,000 元，並以1 只黑色袋子
    裝盛回到車上。被告將伊所領的錢從袋子內拿出來，算一算
    有8 疊，被告便拿出以1 包以報紙包裝之物與伊相比後，稱
    伊之錢較多，被告便整理該等現金，而該名精神異常之女子
    便取出1 筆金錢，要求伊為其計算數額，伊便為該女子數錢
    。之後，伊看到被告將某物放進伊前開袋子內，並將袋子放
    在伊與被告之間。然後被告稱先帶瘋女人去找帥哥，並吩咐
    駕車之男子開車，車子開至同縣市○○街口，被告將伊之袋
    子綁得很緊後交予伊，稱渠等先帶瘋女人去找帥哥，要伊下
    車在該處等候，稍後再回來載伊去存錢。伊便下車在該處等
    候半個小時，但未見被告等人返回，伊覺得奇怪，便搭車至
    大溪鎮農會欲將錢存回去，但打開袋子要存錢的時候，才發
    現裡面變成飲料等語綦詳（見本院96年10月31日審理筆錄）
    。再證人即大溪鎮農會職員丙○○於本院審理時證稱：95年
    10 月5日甲○○1 人前來大溪鎮農會提領現金800,000 元，
    當時由伊辦理，伊交付千元鈔，每100 張為1 疊，共有8 疊
    予甲○○。後於同日上午約11時許，甲○○再度返回農會欲
    存款，但此次係由伊同事處理。甲○○稱要存款，且填妥存
    款條，但伊同事遲遲未見到現金，後來伊同事打開甲○○所
    拿以報紙包裝之物，才發現裡面是飲料等語明確（見本院96
    年10月31日審判程序筆錄）。證人丙○○證述甲○○確有於
    95年10月5 日自大溪鎮農會提領800,000 元現金，旋於同日
    上午即有存款之舉，足佐證人甲○○所述提領800,000 元款
    項一節不虛。再800,000 元之現款數額不低，衡情常人絕無
    可能無故任意將之提領而出，又苟係出借他人，應會採取匯
    款之方式交付以免徒生枝節，且無可能旋於未及一日之內即
    將之取回。由此益見證人甲○○所證稱其係應被告之請，提
    領前開金錢供渠等比較數額所用一節符合上情，自屬可採。
    甲○○確有於前開時、地遭人以比較金錢數額為由而誘騙交
    付800,000 元，並遭趁機將前開現金置換為飲料等情，堪以
    認定。
  (二)被告即為前開時、地勸誘甲○○交付800,000 元予佯裝精神
    異常成年女子比較金錢，並趁機將甲○○所交付之800,000
    元置換為飲料之人一情，業據證人甲○○本院審理時證述：
    被告即為當日詐騙伊之人。伊身高150 幾公分，該詐騙伊之
    人比伊高一些，詐騙之人當時身材比現在在庭之被告胖，長
    捲髮、有紋眉、紋眼線，下巴戽斗。被告今日雖為長直髮，
    但伊之前曾在警局指認被告本人，當時被告為長捲髮，與詐
    騙伊時髮型一樣等語（見本院96年10月30日審判程序筆錄）
    。證人甲○○可具體明確描述當日詐騙伊之人身高、體型、
    面貌特徵，且證人甲○○前開所述，與被告於本院審理時自
    承其身高160 公分，於警局接受指認時為及肩捲髮，有紋眉
    及眼線等情相符，益見證人甲○○之指認確屬有據，可信性
    極高。況證人甲○○與被告2 人素不相識，前無怨隙一節，
    亦為被告所是認，證人甲○○實必要虛構前開情節誣指被告
    。再證人甲○○於本院審理時復證述：本案發生後，伊曾尋
    找案發當日與被告一同行經路口之監視器，後來尋得桃園縣
    桃園市○○街之監視器，伊在里長辦公室看過監視器所拍攝
    之內容，有拍攝到當日伊返家拿取存簿後，在桃園縣桃園市
    ○○街搭乘自小客車之情形，監視器拍攝內容第1個 上車之
    人即為被告，伊為第2 個上車之人等語（見本院96年10月30
    日審判程序筆錄）。又卷附監視光碟片確有拍攝該車牌號碼
    ZR-3012 號銀色自小客車沿某道路行駛，復往後退。該車右
    後車門打開，一名頭戴遮陽帽之女子欲上前開車輛，上車時
    其臉朝右後方張望，隨後另名女子亦進入車內等情，亦經本
    院勘驗前開光碟片無誤（見本院96年10月30日勘驗筆錄），
    並有前開監視光碟片翻拍照片5 張在卷可參（見95年度偵字
    第26285 號偵查卷第23至25頁），可佐證人甲○○前開所述
    不虛。
  (三)被告固坦承該車牌號碼ZR-3012 號自小客車為其所有，95年
    10月5 日前開車輛確有行經桃園地區等情，惟辯稱：當日係
    伊一人駕車，伊僅向甲○○問路，甲○○站在該自小客車右
    後車門，但甲○○並未上車，監視光碟片所示頭戴遮陽帽之
    人並非伊云云。然被告所有之車牌號碼ZR-3012 號自小客車
    確有於95年10月5 日行經桃園地區，且甲○○確曾出現在該
    自小客車右後車門處等情，為被告所是認，復與扣案監視光
    碟拍攝內容相符，再依證人甲○○所述，其僅有於前開時、
    地因遭受詐諞始與該車牌號碼ZR-3012 號自小客車有所接觸
    ，故前開監視光碟片所拍攝之車輛即為被告所有之車牌號碼
    ZR-3012 號自小客車無疑。再證人甲○○確有於前開時、地
    開啟車門搭上該車牌號碼ZR-3012 號自小客車一節，業經本
    院勘驗如前，被告所稱甲○○並未上車一節，即屬不實。況
    苟如被告所述，當日係由其駕車向甲○○問路，衡諸常情，
    被告應會選擇距離駕駛座較近之路人以便於詢問，豈會選擇
    處在距離駕駛座最遠之右後車門之甲○○以詢問，被告前開
    所辯有違情理，顯被告係因見業遭監視器拍攝到甲○○曾身
    處前開其所有之車牌號碼ZR-3012 號自小客車旁等情，其無
    可否認之情況下所為推諉之詞，自無可採。
  (四)又依證人甲○○前開所述，於前開詐騙過程中，該名成年女
    子扮演精神異常者，該名成年男子則配合駕車搭載被告等人
    前往甲○○住處、大溪鎮農會，復將被告等人載離，渠等事
    前均需經過反覆之演練、角色分配，具有計畫性，絕非一般
    臨時起意之犯罪型態，是成員間彼此具有犯意聯絡及行為分
    擔甚明。
  (五)綜上所述，本件事証明確，被告前開詐欺犯行，洵堪認定。
三、核被告乙○○所為，係犯刑法第339 條第1 項之詐欺取財罪
    。其與姓名、年籍不詳之成年男子1 人、成年女子1 人間就
    前開犯行，有犯意聯絡及行為分擔，均為共同正犯。爰審酌
    被告並無前科，素行尚可，惟正值青壯，不思以正途謀生，
    利用被害人智識淺薄之弱點而詐財，所為非是，詐欺金額高
    達800,000 元，被害人所受損害甚鉅，於證人指述歷歷及事
    證明確之情況下，猶狡言卸責，顯毫無悔意，犯罪後態度不
    佳等一切情狀，量處如主文所示之刑。又被告行為後，中華
    民國96年罪犯減刑條例於96年7 月16日施行，被告上開犯罪
    時間在96年4 月24日之前，而所犯為刑法第339 條第1 項之
    罪名，雖屬同條例第3 條所列不予減刑之罪，惟本院所宣告
    之刑並未逾有期徒刑1 年6 月，爰依同條例第2 條第1 項第
    3 款規定減刑2 分之1 。扣案之飲料4 瓶，雖為被告等人犯
    罪所用之物，惟業經交付而移轉所有予被害人甲○○，非屬
    被告所有之物，爰不就此為沒收之諭知。
據上論斷，應依刑事訴訟法第299 條第1 項前段，刑法第28條、
第339 條第1 項，刑法施行法第1 條之1 第1 項、第2 項前段，
中華民國96年罪犯減刑條例第2 條第1 項第3 款、第7 條，判決
如主文。
本案經檢察官唐道發到庭執行職務。
中　　華　　民　　國　　96　　年　　11　　月　　28　　日
                       刑事第九庭審判長法  官 游紅桃
                                       法  官 胡芷瑜
                                       法  官 何燕蓉
以上正本證明與原本無異。
如不服本判決，應於判決送達後10日內向本院提出上訴狀（應附
繕本），其未敘述上訴理由者，應於上訴期間屆滿後20日內補提
理由書狀於本院，上訴於臺灣高等法院。
          　　　　　　　　　　　　　　 書記官 許弘樺
中　　華　　民　　國　　96　　年　　11　　月　　28　　日
附錄本案論罪科刑法條：
中華民國刑法第339 條（普通詐欺罪）
意圖為自己或第三人不法之所有，以詐術使人將本人或第三人之
物交付者，處5 年以下有期徒刑、拘役或科或併科1 千元以下罰
金。
以前項方法得財產上不法之利益或使第三人得之者，亦同。
前二項之未遂犯罰之。
